臺灣嘉義地方法院民事判決
111年度朴簡字第111號
原      告  黃振發  
被      告  賈芷琳  

上列當事人間請求遷讓房屋等事件，本院於民國111年9月29日言
詞辯論終結，判決如下：
    主  文
一、被告應將門牌號碼嘉義縣○○鄉○○村○○○00○0號房屋騰空遷讓
    返還原告。
二、被告應給付原告新臺幣40,045元。
三、被告應自民國111年5月25日起至遷讓返還第1項房屋之日止
    ，按月給付原告新臺幣6,000元。
四、訴訟費用新臺幣2,430元由被告負擔。
五、本判決第1項、第2項及第3項到期部分均得假執行。
    事實及理由
壹、程序方面：
一、按訴狀送達後，原告不得將原訴變更或追加他訴，但請求之
    基礎事實同一、不甚礙被告之防禦及訴訟之終結者，不在此
    限，民事訴訟法第255條第1項第2、3款定有明文。查原告起
    訴時原聲明：㈠被告應將門牌號碼嘉義縣○○鄉○○村○○○00○0號
    房屋（下稱系爭房屋）騰空遷讓返還原告；㈡被告應給付原
    告新臺幣(下同)元，並自民國111年4月25日起至遷讓房屋之
    日止，按月給付原告6,000元。嗣經原告補正上開聲明㈡之金
    額及抵扣押租金後，變更聲明如主文第1至3項所示（見本院
    卷第91、63頁）。核其上開訴之變更，均係本於同一房屋租
    賃契約所生之請求權及占用系爭房屋之不當得利請求權，請
    求基礎事實同一，且不甚礙於被告之防禦與終結，依前揭規
    定，應予准許。
二、被告經合法通知，未於言詞辯論期日到場，核無民事訴訟法
    第386條所列各款情形，爰依原告之聲請，由其一造辯論而
    為判決。
貳、實體方面：　　
一、原告主張：
  ㈠原告於110年4月10日與被告簽訂房屋租賃契約書，約定由原
    告所有之系爭房屋出租與被告，租期2年，自110年4月20日
    起至112年4月20日止，每月租金6,000元，應於每月25日繳
    納，水、電等費用，均由被告自行負擔（下稱系爭租約）。
    不料被告自110年10月起迄今均未繳付租金，尚積欠自110年
    10月25日至111年5月24日止之租金42,000元未給付，抵扣押
    租金6,000元後，尚欠36,000元，另積欠110年12月13日至11
    1年2月16日電費5,326元、110年10月14日至110年12月12日
    電費6,808元、111年2月17日至111年4月14日電費3,614元，
    共計15,748元，僅向被告請求10,800元，以上電費與租金合
    計46,800元，僅向被告請求40,045元。爰依系爭租約之法律
    關係，請求被告給付上開積欠之租金及電費總計40,045元。
  ㈡又被告經原告限被告應於111年8月11日言詞辯論筆錄送達被
    告後5日內向原告繳付積欠租金，如逾期未繳，併以此筆錄
    向被告為終止系爭契約之意思表示，而系爭租約既已經原告
    合法終止，則被告於系爭租約終止後，未依約返還系爭房屋
    自屬無權占有，爰依民法第767條第1項請求被告遷讓返還。
    另被告於終止租約前未依約繳納租金，終止後也仍繼續侵害
    原告系爭房屋之所有權，每月可獲得相當於租金之不當得利
    ，爰依系爭租約及不當得利之法律關係，請求被告自111年5
    月25日起至遷讓返還系爭房屋之日止，按月給付原告6,000
    元等語。
  ㈢並聲明：⒈被告應將系爭房屋騰空遷讓返還原告。⒉被告應給
    付原告40,045元。⒊被告應自111年5月25日起至遷讓返還第1
    項房屋之日止，按月給付原告6,000元。
二、被告經合法通知，未於言詞辯論期日到場，亦未提出書狀作
    何聲明或陳述。
三、本院之判斷：
  ㈠原告上開主張之事實，業據提出系爭租賃契約書、存證信函
    及其與被告間之Line對話內容等件為證（見本院卷第9至23
    、69至81頁），其中系爭房屋為原告所有，並有嘉義縣財政
    稅務局房屋稅111年課稅明細表可佐（見本院卷第45頁），
    堪信原告前開主張為真實。
  ㈡按承租人租金支付有遲延者，出租人得定相當期限，催告承
    租人支付租金，如承租人於期限內不為支付，出租人得終止
    契約。租賃物為房屋者，遲付租金之總額，非達2個月之租
    額，不得依前項之規定，終止契約。所有人對於無權占有或
    侵奪其所有物者，得請求返還之。對於妨害其所有權者，得
    請求除去之。民法第440條第1項、第2項前段、第767條第1
    項分別定有明文。經查，被告已經遲付租金達2個月以上(詳
    後述），故原告以本院111年8月11日言詞辯論筆錄繕本送達
    被告之方式，定5日之相當期限催告被告給付欠租，逾期未
    繳，租約即為終止，則該言詞辯論筆錄繕本經本院依法對被
    告為公示送達，而自111年9月4日發生送達效力，未能於5日
    內給付所欠租金，系爭租約應已於111年9月9日合法終止。
    據此，系爭租賃契約關係既經原告合法終止，系爭契約之租
    賃關係即消滅，原告基於系爭房屋之所有人地位，依所有物
    返還請求權之法律關係，請求被告騰空遷讓返還系爭房屋，
    自屬有據，應予准許。
  ㈢又按押租金之主要目的在於擔保承租人履行租賃債務，故租
    賃關係消滅後，承租人如有欠租或其他債務不履行時，其所
    交付之押租金，發生當然抵充之效力，最高法院104年度台
    上字第1569號判決參照。經查，被告積欠110年10月之租金
    經原告扣抵押租金6,000元後，自110年11月25日起至111年5
    月24日止，尚積欠原告6個月之租金36,000元【計算式：6,0
    00×6】。另兩造約定被告於租賃期間應負擔系爭房屋電費，
    此觀系爭租約第15條約定即明（見本院卷第77頁）。原告主
    張被告於租賃期間積欠110年12月13日至111年2月16日電費5
    ,326元、110年10月14日至110年12月12日電費6,808元、111
    年2月17日至111年4月14日電費3,614元，共計15,748元等語
    （見本院卷第64頁），有臺灣電力公司繳費憑證在卷可憑（
    見本院卷第19至23頁），堪信為真。故原告依系爭租約之法
    律關係，本得請求被告給付其前開所積欠之6個月租金36,00
    0元及電費15,748元，而原告僅請求40,045元，自應准許。
  ㈣按無法律上之原因而受利益，致他人受損害者，應返還其利
    益；雖有法律上之原因，而其後已不存在者，亦同，民法第
    179條定有明文。無權占有他人房屋，可能獲得相當於租金
    之利益，為社會通常之觀念（最高法院61年台上字第1695號
    判例意旨參照）。本件原告終止系爭租約前，被告依系爭租
    約應給付原告租金，原告終止系爭租約後，被告屬無權占用
    他人房屋，獲有相當於租金之不當得利。從而，原告依系爭
    租約及不當得利法律關係，請求被告自111年5月25日起至被
    告遷讓交還系爭房屋之日止，按月給付原告6,000元，亦應
    准許。
四、綜上所述，原告依民法第767條、系爭租約及不當得利之法
    律關係，聲明請求判決如主文第1項至第3項所示，為有理由
    ，應予准許。
五、本判決係就民事訴訟法第427條第2項訴訟適用簡易程序所為
    被告敗訴之判決，應依職權宣告假執行。
六、訴訟費用負擔之依據：民事訴訟法第78條，並依職權確定訴
    訟費用額如主文第4項所示。
中　　華　　民　　國　　111 　年　　10　　月　　13　　日
                  臺灣嘉義地方法院朴子簡易庭
                                  法　官　周欣怡
以上正本係照原本作成。
如對本判決上訴，須於判決送達後20日內向本庭（嘉義市文化路
308之1號）提出上訴狀（均須按他造當事人之人數附繕本）。如
委任律師提起上訴者，應一併繳納上訴審裁判費。
中　　華　　民　　國　　111 　年　　10　　月　　13　　日
                                  書記官  葉芳如